臺灣高等法院高雄分院刑事判決　　　　96年度交上訴字第22號
上　訴　人　臺灣屏東地方法院檢察署檢察官
被　　　告　丙○○
上列上訴人因被告過失致死案件，不服臺灣屏東地方法院94年度
交訴字第86號中華民國95年12月29日第一審判決（起訴案號：臺
灣屏東地方法院檢察署94年度偵字第855 號），提起上訴，本院
判決如下：
    主  文
原判決撤銷。
丙○○從事業務之人，因業務過失致人於死，處有期徒刑拾月。
    事  實
一、丙○○為職業大貨車駕駛，係以駕駛為業務之人，於民國（
    以下同）94年1 月11日7 時35分許，駕駛車牌號碼097-GX號
    營業用大貨車，沿屏東縣竹田鄉○○村○○路內側車道由萬
    丹往潮州北往南方向，以時速60公里以上之速度行駛，行駛
    至連成路22號附近時，本應注意行車時應保持兩車併行間隔
    及不得超速行駛，且依當時日間光線天氣晴朗、視距良好無
    障礙物、柏油路面乾燥無缺陷等客觀情狀，並無不能注意之
    情事，竟疏未注意其右前方車頭與其同向行駛於外側車道，
    由被害人王儷臻所駕、搭載被害人楊清河所駕駛車牌號碼ST
    -4536 號自用小客車之行車狀況，而未適時減速閃避，致其
    右前車角前保險桿部位與該車尾煞車燈部位擦撞，致王儷臻
    駕駛之上開自小客車因而失控打橫衝向對向車道，而與對向
    來車由俞元穆於前開時間駕駛之車牌號碼XI-730號營業半聯
    結車沿前開道路由南往北方向行駛，行至上開路段時，因閃
    避不及而撞上王儷臻所駕駛之自小客車，致王儷臻、楊清河
    2 人於送醫急救後不治死亡。
二、案經甲○○、乙○○訴由台灣屏東地方法院檢察署檢察官偵
    查起訴。
    理  由
一、訊之被告丙○○於本院審理時坦承過失肇事，陳稱：「（問
    ：你有無過失，過失在何處？）答：有，沒有注意到死者在
    我後方，第二次看到時已經距離約我50公尺處，死者車速很
    快從我前面衝過去，我當時車速也過快，速度約60公里」「
    我有超速及行駛內車道的過失」「（問：當時車速60公里以
    上？）答：是的」等語（見96年3 月20日、4 月9 日本院準
    備程序筆錄及審判筆錄）；又被害人王儷臻駕駛之自小客車
    因與被告之車輛擦撞後，因失控橫越分向限制線侵入對向車
    道，而對向適有俞元穆駕駛之聯結車駛至而閃避不及與自小
    客車發生撞擊，致被害人王儷臻受有頭部外傷、顱內出血、
    胸部肋骨骨折；被害人即小客車上乘客楊清河受有頭部外傷
    、顱內出血、胸部肋骨骨折、雙手臂骨折等傷害而均送醫後
    不治死亡，並有道路交通事故調查報告表、道路交通事故現
    場圖、勘驗筆錄、驗斷書、相驗屍體證明書、診斷證明書、
    相驗照片、現場照片附卷可稽；又本件車禍經送中央警察大
    學鑑定，認被告丙○○駕車未注意車前右側外側車道上被害
    人車輛之行車狀況，於被害人車輛由外側車道欲變換至內側
    車道行駛過程中，被告丙○○之右前車角前保險桿部位，由
    後往前擦撞被害人車輛之車尾煞車燈部位肇事，致被害人車
    輛失控衝向左前之對向車道而與對向來車碰撞，被告丙○○
    為肇事次因，此有中央警察大學95年11月24日校鑑科字第09
    50004428號鑑定書可憑（見原審卷第67頁至78頁），雖臺灣
    省高屏澎區車輛行車事故鑑定委會員及臺灣省車輛行車事故
    覆議鑑定委會員之覆議鑑定結果均認定：係被害人王儷臻駛
    自小客車向左變換車道未注意安全距離並讓直行車先行，擦
    撞後失控橫越分向限制線侵入來車道，為肇事原因，被告丙
    ○○無肇事原因（見原審卷第13頁以下之94年9 月2 日高屏
    澎鑑字第940565號函、原審卷第41頁之95年3 月28日府覆議
    字第0950100058A 函），惟被告丙○○確有未注意車前右側
    外側車道上被害人車輛之行車狀況，於被害人車輛由外側車
    道欲變換至內側車道行駛過程中，被告丙○○之右前車角前
    保險桿部位，由後往前擦撞被害人車輛之車尾煞車燈部位情
    事，且被告坦承有過失，則被告丙○○對其未注意右前側之
    車輛狀況而未適時做妥適理處減速閃避，致其右前車角前保
    險桿部位與該車尾煞車燈部位擦撞，自仍應負過失之責，以
    中央警察大學之鑑定為可採，臺灣省高屏澎區車輛行車事故
    鑑定委會員及臺灣省車輛行車事故覆議鑑定委會員之覆議鑑
    定為不可採。又被害人2 人因本件車禍而死亡，被告丙○○
    於本件車禍有過失，已如前述，則因被告丙○○之過失而導
    致被害人2 人死亡，其間亦有相當因果關係，事證明確，被
    告丙○○犯行已堪認定。
二、被告丙○○為職業大貨車駕駛，係以駕駛為業務之人，其因
    駕駛大貨車肇事致人於死，核其所為係犯刑法第276 條第2
    項之業務過失致死罪。被告丙○○一過失行為致2 人死亡，
    係一行為觸犯數罪名，應依刑法第55條想像競合犯之規定論
    以一罪。又被告丙○○所犯刑法第276 條第2 項之法定刑為
    ：「5 年以下有期徒刑或拘役，得併科3 千元以下罰金」得
    併科罰金刑，而被告行為後，刑法第33條第5 款有關罰金刑
    部分已有修正，依修正前之規定：「罰金：（銀元）1 元以
    上」，並應依罰金罰鍰提高標準條例第1 條規定，就其原定
    數額得提高為2倍 至10倍，但法律已依一定比率規定罰金或
    罰鍰之數額或倍數者，依其規定。然修正後之刑法第33條第
    5 款則規定：「罰金：新臺幣1,000 元以上，以百元計算之
    」，而95年6 月14日修正公布之刑法施行法第1 條之1 條第
    2 項規定：「94年1 月7 日刑法修正時，刑法分則編未修正
    之條文定有罰金者，自94年1 月7 日刑法修正施行後，就其
    所定數額提高為30倍，但72年6 月26日至94年1 月7 日新增
    或修正之條文，就其所定數額提高為3 倍」，比較修正前後
    之罰金刑輕重，該罰金刑之最低刑度於修法後已有加重，故
    以行為時之規定有利於被告丙○○。
三、原審不察，遽諭知無罪，尚有未洽，檢察官上訴指摘原判決
    不當，為有理由，自應予撤銷改判。審酌被告丙○○駕車未
    注意右前側之其他車輛狀況而未適時做妥適理處減速閃避，
    致其右前車角前保險桿部位與被害人車尾煞車燈部位擦撞而
    肇事，致2 人死亡，造成損害甚大，迄今仍未與死者家屬和
    解理賠等一切情狀，爰量處有期徒刑10月。
據上論結，應依刑事訴訟法第369 條第1 項前段、第364 條、第
299 條第1 項前段，刑法第276 條第2 項、第55條、第2 條第1
項，刑法施行法第1 條之1 ，判決如主文。
本案經檢察官林應華到庭執行職務。
中　　華　　民　　國　　96　　年　　4 　　月　　23　　日
            刑事第六庭  審判長法  官  王憲義
                              法  官  李璧君
                              法  官  張盛喜
以上正本證明與原本無異。
如不服本判決應於收受本判決後10日內向本院提出上訴書狀，其
未敘述上訴理由者，並得於提起上訴後10日內向本院補提理由書
狀（均須按他造當事人之人數附繕本）「切勿逕送上級法院」。
中　　華　　民　　國　　96　　年　　4 　　月　　23　　日
                              書記官  林明威
附錄本件判決論罪科刑法條：
刑法第276 條第2 項
中華民國刑法第276條
（過失致死罪）
從事業務之人，因業務上之過失犯前項之罪者，處5 年以下有期
徒刑或拘役，得併科3 千元以下罰金。
